臺北高等行政法院判決
　　　　　　　　　　　　　　　　　　 95年度訴字第02925號
　　　　　　　　　　　　　　　.
原　　　告　甲○○
訴訟代理人　丙○○
被　　　告　勞工保險局
代　表　人　乙○○總經理）住.
訴訟代理人　丁○○
　　　　　　戊○○
上列當事人間因勞保事件，原告不服行政院勞工委員會中華民國
95年6 月16日勞訴字第0950010294號訴願決定（發文日期：95年
6 月28日勞訴字第10294 號），提起行政訴訟。本院判決如下：
    主  文
原告之訴駁回。
訴訟費用由原告負擔。
　　事  實
一、事實概要：
    原告原以詮欣股份有限公司為投保單位，參加勞工保險為被
    保險人。原告前以其左側聽神經瘤術後致聽覺障害，於民國
    （下同）94年1 月6 日（被告收文日期）檢據申請殘廢給付
    ；案經被告審查，以原告之左側聽障殘廢程度符合勞工保險
    殘廢給付標準表第33項第10等級，核付220 日殘廢給付在案
    。嗣原告再以其因左側顱內聽神經瘤術後致殘，於94年7 月
    20日（被告收文日期）檢據申請殘廢給付。案經被告審查，
    以原告之殘廢程度分別符合勞工保險殘廢給付標準表第33項
    第10等級及第9 項第13等級，依勞工保險條例第55條第3 款
    及第9 款規定，合併升等為第9 等級280 日，惟應扣除前已
    因同一疾病致左側聽障已請領第33項第10等級220 日，乃以
    94年9 月7 日第000000000000核定通知書（下稱原處分）核
    付60日普通疾病殘廢給付。原告不服，向勞工保險監理委員
    會申請審議，經該會以95年1 月16日94保監審字第3432號審
    定書駁回；原告仍不服，提起訴願遭決定駁回後，遂提起行
    政訴訟。
二、兩造聲明：
　(一)原告聲明：
    1.訴願決定、爭議審定及原處分關於後開第2 項部分均撤銷
      。
    2.應命被告再作成核付原告殘廢給付新臺幣（下同）775,28
      6 元之行政處分。
    3.訴訟費用由被告負擔。
　(二)被告聲明：如主文所示。
三、兩造之爭點：
    1.原告因腦瘤，於93年5 月4 日及19日施行腦部手術後致左
      側聽障、顏面神經麻痺及平衡等神經障礙，術後腫瘤殘存
      ；並於93年9 月1 日領取身心障礙手冊。依行政院衛生署
      基隆醫院（下稱署立基隆醫院）之勞工保險殘廢診斷書及
      財團法人國泰綜合醫院（下稱國泰醫院）之勞工保險殘廢
      診斷書、診斷證明，其殘廢詳況載明行動能力為平衡障害
      而導致行動遲滯步伐不穩、工作能力為終身僅可從事輕便
      工作或終身無法從事精細工作等語，依勞工保險殘廢給付
      標準表「精神神經」障害系列附註五之第(二)、(三)項，應適
      用同表第7 等級440 日，並依勞工保險條例第55條第2 項
      至第6 項及第9 項規定，按最高殘障等級再升1 等級給與
      ，故被告須核付原告840 日殘廢給付，扣除前已領之殘廢
      給付280 日，應再給付剩餘560日。
    2.被告及勞工保險監理委員會對原告所提之相關事證未盡查
      核事實，且被告於94年11月29日申請審議案意見書既認原
      告所呈殘廢診斷書病歷病情資料與殘廢詳況所記相符合，
      即須依勞工保險殘廢給付標準表所定等級及相關規定核付
      ；其再推委經由委託特約醫師之醫理見解綜合審酌加以核
      定，無非認定原告之主治醫師及會診醫師非專業醫師，其
      所開具診斷書之記載及醫理見解無效力且不足於採信，已
      嚴重損及勞工投保應有之權益；而被告委託之特約醫師並
      非原告之主治醫師，亦未對原告之病症加以會診，僅以書
      面選擇性的病理見解研判，與事實不符。被告一再漠視原
      告之殘廢診斷書所載殘廢詳況之事實，有違行政程序法第
      1 條及第7 條第3 款規定。
    3.被告稱原告日常生活可自理乙節，日常生活可自理，參照
      醫學、醫理認定，除中樞神經機能癱瘓及四肢機能顯著障
      害缺陷、無行動能力外，自我意識清楚且可自主者皆可視
      為日常生活可自理；且此項與勞工保險殘廢付標準表「精
      神神經」障害系列第8 障害項目第7 殘廢等級之構成要件
      並無關係，自不當以此為依據。勞工保險殘廢診斷書之殘
      廢詳況第2 大項「神經障礙」中，第3 項肌力程度及巴金
      森症患肢體狀態、第4 項行動能力及第6 項工作能力並無
      等同或關聯。被告僅以第3 項作為審核原告給付之標的，
      實屬失當，且違反行政程序之事實事證原則。
  (二)被告主張：
    1.原告前曾以左側顱內聽神經瘤術後致聽覺障害，領取第33
      項第10等級220 日殘廢給付在案。本次復以左側顱內聽神
      經瘤術後致殘，於94年7 月20日檢據申請殘廢給付。據國
      泰醫院94年6 月29日出具同日審定成殘之勞工保險殘廢診
      斷書載略以：左側顱內聽神經瘤，殘廢部位為四肢。案經
      被告調閱原告病歷資料，連同所送申請書件送請特約專科
      醫師審查，其意見略以：「左側顱內聽神經瘤，術後遺存
      左下肢輕度無力，肌力為4 ，平衡障害，目前除行動稍慢
      外，日常生活正常可自理，適用第13等級。」等語。據此
      ，被告遂以原告之殘廢程度符合勞工保險殘廢給付標準表
      第33項第10等級及第9 項第13等級，惟依勞工保險條例第
      55條第3 款及第9 款規定，合併升等為第9 等級280 日後
      ，仍應扣除前已因同一疾病致左側聽障已請領第33項第10
      等級220 日，乃核定發給60日普通疾病殘廢給付。
    2.原告雖主張其殘廢程度符合勞工保險殘廢給付標準表第8
      項第7 等級及第33項第10等級，故可合併升等為第6 殘廢
      等級云云。惟原告不服原核定，向勞工保險監理委員會申
      請審議，亦經該會送請特約專科醫師審查，其意見略以：
      「依國泰醫院殘廢證明『左下肢肌力4 ，行動遲滯終身僅
      可從事輕便工作』，肌力4 只略低於正常，可從事一般非
      粗重性工作，不必終生僅從事輕便工作，勞保局核以第9
      項第13等級殘廢為合理，合併前已請領之第33項第10等級
      ，提升為第9 等級再扣除已核付部分後，給付亦為合理。
      」等語。本件前後經被告及勞工保險監理委員會兩位特約
      專科醫師審查均認為被告以第33項第10等級及第9 項第13
      等級，合併升等為第9 等級之核定為合理，故原處分於法
      並無違誤。
    3.按「行政機關應依職權調查證據，不受當事人主張之拘束
      ，對當事人有利及不利事項一律注意。」「行政機關得選
      定適當之人為鑑定。」為行政程序法第36條及第41條第1
      項所明定。可知法令明文規定被告為審核保險給付，得調
      查有關之文件，並得通知出具診斷書之醫院檢送病歷，送
      請具有專業知識之第三人即特約專科醫師，於行政程序中
      陳述關於醫學上之意見，以為審核之參據，此項鑑定意見
      之審核，要屬被告之法定職權。易言之，原告申請保險給
      付時，所檢據醫療院所出具之診斷證明書，僅係其申領保
      險給付之必備要件；惟被告審核是否符合給付標準時，要
      非僅以該診斷證明書為唯一依據，此觀前揭法條規定自明
      ，原告之見，顯係誤解法令所致。
　　理　由
一、原告主張：原告因腦瘤，於93年5 月4 日及19日施行腦部手
    術後致左側聽障、顏面神經麻痺及平衡等神經障礙，術後腫
    瘤殘存；並於93年9 月1 日領取身心障礙手冊。依署立基隆
    醫院之勞工保險殘廢診斷書及國泰醫院之勞工保險殘廢診斷
    書、診斷證明，其殘廢詳況載明行動能力為平衡障害而導致
    行動遲滯步伐不穩，工作能力為終身僅可從事輕便工作或終
    身無法從事精細工作等語，依勞工保險殘廢給付標準表「精
    神神經」障害系列附註五之第(二)、(三)項，應適用同表第8 項
    第7 等級440 日，並依勞工保險條例第55條第2 項至第6 項
    及第9 項規定，按最高殘障等級再升1 等級給與，故被告須
    核付原告840 日殘廢給付，扣除前已領之殘廢給付280 日，
    應再給付剩餘560 日。被告委託之特約醫師並非原告之主治
    醫師，亦未對原告之病症加以會診，僅以書面選擇性的病理
    見解研判，與事實不符，被告漠視原告之殘廢診斷書所載殘
    廢詳況之事實，於法有違。據此，依行政訴訟法第5 條第2
    項及勞工保險條例第53條規定，求為判決如聲明所示云云。
二、被告則以：本件經被告調閱原告之病歷影本，連同所送殘廢
    診斷書送請該局特約專科醫師審查簽示意見略以：「左側顱
    內聽神經瘤，術後遺存左下肢輕度無力，肌力為4 ，平衡障
    害，目前除行動稍慢外，日常生活正常可自理，適用第13等
    級。」等語，勞工保險監理委員會亦就卷附資料送請特約專
    科醫師審查，經簽註審查意見略謂：「依國泰醫院殘廢證明
    『左下肢肌力4 ，行動遲滯終身僅可從事輕便工作』，肌力
    4 只略低於正常，可從事一般非粗重性工作，不必終身僅從
    事輕便工作，勞保局核以第9 項第13等級殘廢為合理，合併
    前已請領之第33項第10等級，提升為第9 等級，再扣除已核
    付部分後給付亦為合理。」等語，被告以原告之殘廢程度符
    合勞工保險殘廢給付標準表第33項第10等級及第9 項第13等
    級，惟依勞工保險條例第55條第3 款及第9 款規定，合併升
    等為第9 等級280 日後，仍應扣除前已因同一疾病致左側聽
    障已請領第33項第10等級220 日，乃核定發給60日普通疾病
    殘廢給付，於法尚無不合，求為判決駁回原告之訴等語。
三、按勞工保險條例第53條規定：「（第1 項）被保險人因普通
    傷害或罹患普通疾病，經治療終止後，如身體遺存障害，適
    合殘廢給付標準表規定之項目，並經保險人自設或特約醫院
    診斷為永久殘廢者，得按其平均月投保薪資，依同表規定之
    殘廢等級及給付標準，1 次請領殘廢補助費，殘廢給付標準
    表如附表2 。（第2 項）被保險人領取普通傷病給付期滿，
    或其所患普通傷病經治療1 年以上尚未痊癒，如身體遺存障
    害，適合殘廢給付標準規定之項目，並經保險人自設或特約
    醫院診斷為永不能復原者，得比照前項規定辦理。」第55條
    規定：「殘廢給付依左列規定，審核辦理之：…三、被保險
    人身體遺存障害，同時適合殘廢給付標表之第14等級至第1
    等級間任何兩項目以上時，按其最高殘廢等級再升1 等級給
    與之。但最高等級為第1 等級時，按第1 等級給與之。…九
    、被保險人之身體原已局部殘廢再因傷害或疾病致身體之同
    一部位殘廢程度加重，同時其不同部位又成殘廢者，一律依
    殘廢給付標準表，按第1 款至第6 款規定所核定殘廢給付日
    數，發給殘廢給付。但原已局部殘廢部分，依殘廢給付標準
    表規定所核定之給付日數，應予扣除。」勞工保險殘廢給付
    標準表「精神神經」障害系列第8 障害項目「中樞神經系統
    機能遺存顯著障害，終身祗能從事輕便工作者。」為第7 殘
    廢等級，給付標準440 日；第9 障害項目「神經系統之病變
    ，由醫學上可證明局部遺存頑固神經症狀者。」為第13等級
    殘廢，給付標準60日；同表「耳」障害系列第33障害項目「
    1 耳鼓膜全部缺損或其他病變致聽覺機能喪失80分貝以上者
    。」為第10等級殘廢，給付標準220 日。「精神、神經障害
    」障害系列附註一之(五)規定：「因中等度精神、神經障害，
    精神及身體之勞動能力較一般顯明低下者：適用第7 級。」
    同障害系列附註五之(二)規定：「因中等度平衡機能障害、勞
    動能力較一般平常人顯明低下者：適用第7 級。」
四、原告原為勞工保險之被保險人，前以其因左側聽神經瘤術後
    致聽覺障害，於94年1 月6 日檢據申請殘廢給付；案經被告
    審查，以原告之左側聽障殘廢程度符合勞工保險殘廢給付標
    準表第33項第10等級，核付220 日殘廢給付在案，嗣原告再
    以其因左側顱內聽神經瘤術後致殘，於94年7 月20日檢據申
    請殘廢給付等情，為兩造不爭，並有歷次勞工保險殘廢給付
    申請書、署立基隆醫院93年12月16日勞工保險殘廢診斷書、
    國泰醫院94年1 月28日乙種診斷證明書、被告列印之殘廢給
    付受理編審清單、國泰醫院94年6 月29日勞工保險殘廢診斷
    書附原處分卷足稽，為可確認之事實。
五、本件之爭執，在於原告之殘廢程度適合勞工保險殘廢給付標
    準表之項目及等級為何？經查：
  (一)關於神經障害部分：
    1.依國泰醫院94年6 月29日出具同日審定成殘之勞工保險殘
      廢診斷書記載：「左側顱內聽神經瘤，殘廢部位為四肢。
      殘廢詳況：左上肢肌力5 ，左下肢肌力4 ，右上肢肌力5
      ，右下肢肌力5 。行動遲滯，意識正常，呼吸正常，起臥
      正常、自行進食、大小便可自理、沐浴更衣可自理、言語
      正常。終身僅可從事輕便工作。」惟參以原告於該院之病
      歷資料，其四肢中僅左下肢肌力4 ，略低於正常（正常肌
      力5 ），其餘三肢肌力無明顯障害，行動稍有遲滯，日常
      生活皆正常可自理，自難認其已達勞工保險殘廢給付標準
      表第8 項第7 等級「中樞神經系統機能遺存顯著障害，終
      身祗能從事輕便工作」之殘廢程度，而應僅為勞工保險殘
      廢給付標準表第9 項第13等級「神經系統之病變，由醫學
      上可證明局部遺存頑固神經症狀」之殘廢程度。
    2.本件經被告將上開勞工保險殘廢診斷書及該院病歷資料送
      請特約專科醫師審查，其意見為：「左側顱內聽神經瘤，
      術後遺存左下肢輕度無力，肌力為4 ，平衡障害，目前除
      行動稍慢外，日常生活正常可自理，適用第13等級。」等
      語，勞工保險監理委員會亦送請特約專科醫師審查，其意
      見為：「依國泰醫院殘廢證明『左下肢肌力4 ，行動遲滯
      終身僅可從事輕便工作』，肌力4 只略低於正常，可從事
      一般非粗重性工作，不必終生僅從事輕便工作，勞保局核
      以第9 項第13等級殘廢為合理，合併前已請領之第33項第
      10等級，提升為第9 等級再扣除已核付部分後，給付亦為
      合理。」等語，有審查意見表各分別附於原處分卷、審定
      卷可參，咸認原告此次申請神經障害部分殘廢給付，係符
      合勞工保險殘廢給付標準表第9 項第13等級。原告主張：
      此部分障害符合勞工保險殘廢給付標準表第9 項第13等級
      云云，並非可採。
  (二)關於聽力障害部分：
    原告此次並未再申請聽力障害部分，依其前次94年1 月6 日
    檢據申請殘廢給付，經被告以原告之左側聽障殘廢程度符合
    勞工保險殘廢給付標準表第33項第10等級，已如前述。
  (三)職是，原告左側顱內聽神經瘤術後致殘，其殘廢程度同時符
    合勞工保險殘廢給付標準表第33項第10等級及第9 項第13等
    級，依勞工保險條例第55條第3 款規定，合併升等為第9 等
    級280 日，惟應依同條例第55條第3 款規定，扣除前已因同
    一疾病致左側聽障已請領第33項第10等級220 日，應予核發
    60日普通疾病殘廢給付。原告主張：其殘廢程度符合勞工保
    險殘廢給付標準表第8 項第7 等級及第33項第10等級，故可
    合併升等為第6 殘廢等級云云，尚有誤會，要非可採。
六、按勞工保險條例第28條、第56條及勞工保險條例施行細則第
    76條第3 項規定，被告於審核勞保給付案件時，除以申請人
    所檢附之保險資料、診斷書等書面資料予以審核外，如有必
    要，亦須另行徵詢專科醫師意見，故上開條文明定被告或勞
    工保險監理委員會為審核保險給付或爭議事項，得調查有關
    之文件，或另行指定醫院或醫師複檢、並得通知出具診斷書
    之醫院診所檢送必要之有關診療病歷等，即雖以被保險人之
    診斷醫師出具診斷證明為依據，被告尚須審酌相關病歷檢查
    報告、訪查報告及特約專科醫師提供之專業意見，以為審核
    之依據，然最終審查之核定權仍在被告。本件既經被告及勞
    工保險監理委員會送請專科醫師依原告之殘廢診斷書及上開
    病歷資料予以審核，其審核程序並無違法。原告主張：被告
    委託之特約醫師並非原告之主治醫師，亦未對原告之病症加
    以會診，僅以書面選擇性的病理見解研判，與事實不符，被
    告漠視原告之殘廢診斷書所載殘廢詳況之事實，於法不合云
    云，係對於被告辦理勞工保險程序之誤解，亦不足採。
七、至原告於本院提出署立基隆醫院95年8 月22日出具同日審定
    成殘之勞工保險殘廢診斷書及國泰醫院95年8 月23日甲種診
    斷證明書。惟查，原告已於93年10月退保，有被告列印之被
    保險人異動資料表附本院卷足憑，上開診斷書縱認屬實，因
    非於原告退保後1 年內作成，不合勞工保險條例第20條之規
    定，自無法採取，併此敘明。
八、綜上所述，原處分核定發給60日普通疾病殘廢給付，認事用
    法，並無違誤，爭議審定及訴願決定，遞予維持，亦無不合
    ，原告訴請撤銷如聲明所示，為無理由，應予駁回。
據上論結，本件原告之訴為無理由，爰依行政訴訟法第98條第3
項前段，判決如主文。
中　　華　　民　　國　　96　　年　 　1　　月　 31  　 日
                        第五庭審判長法  官  張瓊文
                                    法  官  王碧芳
                                    法  官  胡方新
上為正本係照原本作成。
如不服本判決，應於送達後20日內，向本院提出上訴狀並表明上
訴理由，如於本判決宣示後送達前提起上訴者，應於判決送達後
20日內補提上訴理由書（須按他造人數附繕本）。
中　　華　　民　　國　　96　　年　 　1　　月　 31  　 日
            　　　　　　　　 　　   書記官  陳幸潔
